【裁判字號】    94,國貿,16
【裁判日期】    951030
【裁判案由】    給付貨款等
【裁判全文】
臺灣臺北地方法院民事判決              94年度國貿字第16號
原      告  龍星企業股份有限公司
法定代理人  戊○○
訴訟代理人  陳淑芬律師
複代理人    李旻燕律師
訴訟代理人  丁○○
被      告  日商永昌股份有限公司（「株式會社－．
            －．－」）
                      目1番小.
法定代理人  甲○○○HIRO.
上列當事人間請求給付貨款等事件，本院於中華民國95年10月16
日言詞辯論終結，判決如下：
    主  文
被告應給付原告美金拾伍萬玖仟零拾點壹元，及自民國94
年10月14日起至清償日止，按週年利率百分之五計算之利息。
訴訟費用由被告負擔。
本判決於原告以新台幣佰玖拾萬元供擔保後，得假執行。但被
告得以新台幣壹仟壹佰柒拾貳萬陸仟零貳拾壹元為原告供擔保後
，免為假執行。
    事實及理由
一、程序方面：本件被告經合法通知未於最後言詞辯論期日到場
    ，核無民事訴訟法第386條所列各款情形，應依原告之聲請
    ，由其一造辯論而為判決。
二、原告起訴主張略以：被告為日本公司前在我國設有辦事處，
    並指定訴外人丙○○為其在我國境內辦事處之代表人，民國
    （下同）93年12月間被告公司之負責人甲○○○及丙○○、
    職員劉來富先生商議成立定作物供給契約，由被告指定mp3
    產品（下簡稱系爭產品）規格等後，由原告製件畢交付被告
    運送至日本銷售，兩告於93年12月21日成立契約後，於94年
    1 月4日起陸續簽立出貨確認單，並於94年2月1日起出貨，
    惟被告收受大批貨物後，一再拖延給付包括貨款、NEO包材
    製版費、NEO－J包材製版費、SMT打件治具費以及庫存等合
    計美金（下同359,033.10元整，雖屢經原告催討，惟被告均
    以原告受託製造之系爭產品有瑕疵而拒不付款。然查被告對
    前開瑕疵並未舉證證明，同時依證人乙○○、己○○證詞亦
    足證原告製作系爭產品時，乃由被告負責人親自在場指示、
    組裝測試、包裝，並直接至委託加工廠確認，是縱認系爭產
    品有瑕疵，亦依兩造間承攬契約定作人即原告指示而發生，
    原告亦無庸負責，是請求判決(1)被告應給付原告美金
    359,033.1元，及自支付命令繕本送達被告翌日起至清償日
    止，按年息百分之五計算之利息。(2)訴訟費用由被告負擔。
    (3)原告願供擔保，請准宣告假執行。
三、被告未於最後言詞辯論期日到庭，據其委任代理人之前辯論
    意旨略以：兩造間系爭MP3產品交易是單純之買賣契約，同
    時被告收受原告交付之產品即送至日本各大通路出賣與消費
    者，惟自94年3月間起，原告即陸續接獲客戶因系爭產品有
    瑕疵而退貨、修繕請求總計達總產品之百分之三十左右。然
    被告對上開瑕疵品不加聞問，並自94年8月2日起拒收被告退
    回之瑕疵產品，總計系爭MP3遭客戶退回：TSV3計5,771台、
    TSV4計588台、OEM計329台，合計6,688台，每台退回運費為
    5.5美元，合計73,568美元,，另被告與三大電器通路商簽約
    代售，亦因瑕疵比例過高賠付2,500,000、3,000,000、4,00
    0,000日元，再查被告公司之產品亦因此遭通路客戶暫停往
    來三個月，損害更拒，綜上總計被告因系爭產品瑕疵業己損
    失達461,105美元，故本件原告請求自無理由。又本件原告
    拒絕修補瑕疵，被告亦得行使民法第246條第1項同時履行抗
    辯權，拒絕給付本件金額。爰聲明：(1)請求駁回原告之訴。
    (2)訴訟費用由原告負擔。(3)如受不利判決，願供擔保請准宣
    告免為假執行。
四、法院協助兩造整理爭點如下：
（一）兩造造不爭執事項：
  １、原告為製造及買賣電器材料業務公司，而被告為日本公司
      ，在中華民國台北市○○路設有其辦事處，並指定丙○○
      為其在我國境內辦事處之代表人，於本件程序進行中丙○○先生業已解任。93年12月間被告公司之負責人甲○○○
      及其在台辦事處代表人丙○○及職員劉來富赴原告處表示
      需要大量之mp3產品在日本銷售，故兩造於93年12月21日
      洽談合作事宜於94年1月4日起陸續簽立出貨確認單，由原
      告生產被告指定系爭mp3產品並運交被告指定處所。
  ２、原告於94年2月1日開始出貨，被告則收受系爭貨品。
  ３、原告主張被告收貨後一再拖延給付貨款包括貨款、NEO 包
      材製版費、NEO－J包材製版費、SMT打件治具費以及庫存
      ，合計美金359,033.10元整。
  ４、原告於94年8月15日委託永然聯合法律事務所函被告，副
      本寰昌企業有限司、丙○○先生、劉來富先生略以：依兩
      造間協議出貨迄今，尚有貨款美元193,936.3未給付外，
      另有兩造間約定關於模具費用、版費費用、庫存等費用應
      由被告負擔，合計被告應給付美元401,890.2；而此部分
      原告公司己向被告及被告在台辦公室之代理人丙○○先生
      及劉來富先生多次以電子郵件說明，並要求給付，惟被告
      均置之不理。請被告收信函後七日內付前開款項等語。
（二）兩造協議簡化爭點：
  １、本件系爭契約法律性質為承攬或買賣？
  ２、系爭MP3產品是否有瑕疵？
五、法院之判斷：
（一）兩造間系爭MP3產品之合約性質為製造物供給契約，性質
      為買賣契約。
  １、經查依兩造間不爭執之電子往來書信，原告分別於2004年
      12月24日、同年12月28日向被告報告製作系爭MP3Player
      產品之時間表及其韌體、備料、打件、組裝、模具、塑膠
      、鋁片及包材等費用（原證13及原證14），足證兩造間系
      爭產品之契約是製造物供給契約。
  ２、次依兩造間之「SALES CONFIRMATION」之「DESCRIPTION
      」所約定之內容、事項（原證3，第1、4、5、7、9、11、
      13、16頁），記載兩造就系爭MP3 Player產品之模具費用
      、軟硬體、測試工具成本等費用之約定。亦足證本件並非
      單純之買賣契約，
  ３、再查原告於接受被告之訂單時，被告並未交付系爭MP3產
      品之設計圖及PCB電子線路板設計圖，被告僅交付其所委
      由大陸廠商所製作之MP3 Player產品予原告，並要求原告
      依該型式、樣式等來製作，此有證人乙○○95.5.1於本院
      審理時證稱略以：「因為被告沒有提出電路圖等所以開始
      投產之後，我們就由被告代理人丙○○交給我們大陸MP3
      產品，進行逆向還原工程」可據。
  ４、又查原告於收受大陸廠商製作之MP3產品後，始進行還原
      、分解的動作即所謂「逆向工程」，而將PCB電路設計還
      原後，原告方開始進行試產，亦提出證人證人乙○○所製
      作之流程說明（原證15）可稽。是本件系爭系爭MP3產品
      之規格、樣式等均係被告所指定按其提供之大陸產品製作
      ，非原告自行設計，且原告亦係依被告之指示以自己之材
      料為其製作生產系爭MP3產品。故原告主張兩造間系爭MP3
      產品之契約非單純之買賣契約等即屬有據。
  ５、次按所謂製作物供給契約（或稱工作物供給契約），係指
      當事人約定，一方以自己材料，製作物品供給他方，他方
      給付報酬之契約。而製作物供給契約究為買賣契約，抑為
      承攬契約，實應探求當事人意思而定。若當事人之意思無
      所偏重或輕重不分明時，則認為承攬與買賣之混合契約，
      即關於工作物之完成，適用承攬之規定；而關於工作物財
      產權之移轉，則適用買賣之規定。本件兩造間之契約有關
      系爭MP3產品之製作交付等過程詳如上述，是有關系爭產
      品之完成本應適用承攬契約規定，即足證明，從而原告主
      張有關系爭MP3產品製造應適用承攬契約規定等語，核屬
      有據
（二）系爭系爭MP3產品乃依被告定作指示而為，被告並不能舉
      證證明系爭產瑕疵應由原告負賠償責任。
  １、經查本件被告抗辯系爭MP3產品有瑕疵，並提出自行製作
      之被證1、被證3及被證4等三件表冊為證。惟原告否認上
      開其真正等語。經查本件被告並未提出上開證物原本，更
      未提出經認證之原本，是本難認屬真正。次查上開證物均
      由被告自行製作，原告並未提出其他證據證明與本件原告
      生產之系爭MP3產品有關，同時被告亦未明確指出系爭產
      品有何瑕疵，是被告本不能舉證證明系爭產品有瑕疵。
  ２、次按本件系爭MP3產品乃原告依被告提供之電路圖及樣品
      ，同時原告製作過程中，被告法定代理人並全程參與是製
      作過程應適用承攬法律關係如上述。從而原告陳稱系爭MP
      3產品縱有被告所稱瑕疵發生，亦是依照被告法定代理人
      甲○○○本人之指示，且均經過甲○○○之確認，參照民
      法第496條之規定，原告亦無庸負損害賠償之責。
      按承攬工作之瑕疵，因依定作人之指示而生者，除承攬
      人明知其指示不適當，而不告知定作人外，定作人無瑕疵
      擔保請求權。民法第496條定有明文。
      經查證乙○○於本院審理時證稱略以：「我們把這個部
      分產品電路圖等還原後，我們再製作還原過後的產品，包
      含模具、電路板等外觀設計部分都交給被告法定代理人甲○○○來確認」、「被告法定代理人甲○○○也是陸陸續
      續確認，直接到我們委託的加工廠確認，確認後生產」、
      「（問：被告日商公司有無提出產品瑕疵問題？）有提過
      二次，產品瑕疵需調整，我們則由我們工程師與被告法定
      代理人甲○○○會談作調整後，被告就沒有再提出其他的
      質疑了。」，是本足證系爭產品製作過程中，被告法定代
      理人甲○○○均親自指示，且直接至委託加工廠進行確認
      ，於其確認無誤後，原告才依被告指示開始生產製作。
      再按證人己○○亦證稱略以：「就本件系爭產品為組裝
      測試及包裝等工作，被告法定代理人甲○○○、郭先生、
      劉先生有到我們公司很多次，一方面監督我們工作，一方
      面是確保品質」、「我們出貨給原告到目前為止都沒有因
      為瑕疵被扣款。」等語；是亦足證明系爭產品組裝測試、
      包裝過程，被告法定代理人甲○○○均親自在場監督指示
      ，且直接確認品質。
      綜上，系爭產品之設計（提供樣本為還原工程）、製作
      、組裝測試及包裝，被告法定代理人甲○○○均有親自在
      場指示，且直接至原告委託加工廠進行確認，並於確認無
      誤後，原告才開始生產系爭產品，因此，原告系爭MP3產
      品，乃依照被告之指示、確認後始生產，參照前開說明，
      被告抗辯原告應就系爭產品負瑕疵之損害賠償責任云云，
      自無理由。
  ３、再查本件原告於94年3月間開始收受被告之退貨時，即代
      為修繕，並將修繕後之系爭MP3產品再寄送至日本予被告
      亦經原告提出原證16出口報單為據，本堪信為真實。是被
      告抗辯原告不具修補瑕疵能力及退回待修繕之瑕疪品，或
      擱置不問云云，即不足採信。
（三）本件原告既依兩造約定及被告指示，製作完成系爭MP3產
      品送交被告，同時被告上開抗辯亦均無理由，是原告主張
      依據兩造間契約關係請求被告給付「報酬」即有理由。查
      被告對原告主張本件系爭MP3產品尚積欠貨款、NEO包材製
      版費、NEO－J包材製版費、SMT打件治具費以及庫存等合
      計美金359,033.1元等事實並不爭執，並有原告提出之訂
      購單、欠款明細、付款明細、兩造往來電子郵件等為據，
      是亦堪信為真實，從而原告請求被告給付美金359,033.1
      元及自支付命令繕送達翌日即94年10月14日起，至清償日
      止，按法定利率計算之遲延利息即有理由，應予准許。
（四）又本件事證已明，兩造間其餘爭點、攻擊防禦方法、提出
      未經斟酌之證據，均與判斷結果無涉，爰不一一敘明。
六、假執行之宣告：兩造均陳明願供擔保，請求宣告假執行及免
    為假執行，經核無不合，茲各酌定相當之擔保金額，予以准
    許。
七、結論：本件原告之訴為有理由，依民事訴訟法第385條第1項
    前段、第78條、第390條第2項、第392條判決如主文。
中    華    民    國    95    年    10    月    30    日
                  民事第四庭    法  官  洪遠亮
以上正本係照原本作成
如對本判決上訴，須於判決送達後20日內向本院提出上訴狀
中    華    民    國    95    年    10    月    30    日
                                書記官  陳莉庭


司法院資訊處製作；財團法人民間司法改革基金會備份。
